【裁判字號】    88,訴,345
【裁判日期】    890731
【裁判案由】    違反稅捐稽徵法等
【裁判全文】
臺灣嘉義地方法院刑事判決                          八十八年度訴字第三四五號
    公  訴  人  臺灣嘉義地方法院檢察署檢察官
    被      告  乙○○
    選任辯護人  嚴庚辰
                游瑞華律師
右列被告因違反稅捐稽徵法案件，經檢察官提起公訴（八十八年度偵字第四一三號）
，本院判決如左：
    主  文
乙○○納稅義務人，以不正當方法逃漏稅捐，處有期徒刑壹年肆月，緩刑伍年。
    事  實
一、乙○○於民國八十四年間因向生大營造有限公司（下簡稱生大公司）承攬工程，
    然因其認自受生大公司給付之工程款使其所得過高將繳交較高比例之綜合所得稅
    ，亦明知於其所承包之工程中並未僱用丙○○（原名龔光燦，於民國（下同）八
    十六年四月二十二日改名為丙○○）、甲○○夫妻，然乙○○竟基於以不正當方
    法逃漏薪資之綜合所得稅及偽造私文書以供行使之用之犯意，趁丙○○、甲○○
    夫妻委請其代介紹工作而交付二人身分證件、印章之機會，向生大公司佯稱：龔
    、孫二人係由其所僱用在上開承攬工程中工作並於八十四年間一至十二月份分別
    支付與龔、孫二人共新台幣（下同）十四萬四千元、三十萬元之薪資，使不知情
    之生大公司會計人員劉家螢依據乙○○所述及所提供龔、孫二人之身分證件、印
    章填載核發不實之龔光燦、甲○○該年度薪資扣繳憑單，並持該二人印章蓋用印
    文在生大公司八十四年度之員工薪（工）資清冊上而製作內容不實之虛偽私文書
    並持以行使，乙○○因而在其個人當年度之個人綜合所得稅申報時短列上開共計
    四十四萬四千元之所得而逃漏其個人之綜合所得稅（公訴人誤算為八十一萬四千
    二百二十七元），共計逃漏三萬五千五百零一元之稅款，足以生損害於丙○○、
    甲○○與國稅局稅捐稽徵之正確性。
二、案經被害人丙○○及甲○○向財政部台灣省南區國稅局檢舉後移送台灣嘉義地方
    法院檢察署檢察官偵查起訴。
    理  由
一、訊據被告對於右揭事實均坦承不諱，核與被害人丙○○、甲○○指述相符，復有
    財政部台灣省南區國稅局處分書一份、違章案件罰鍰繳款書一份、生大公司八十
    四年度一至十二月份發放龔光燦、甲○○薪（工）資證明冊十二紙在卷可查，事
    證已臻明確，被告犯行堪以認定。另查：本件係因丙○○、甲○○二人向財政部
    南區國稅局檢舉移送後始發覺被告之犯行，此有虛報薪工資檢舉書一紙在卷可佐
    ，被告另辯稱其有自首云云，並不可採，併此說明。
二、按刑法第二百十五條之罪，以從事業務之人明知為不實事項，而登載於其業務上
    作成之文書，足以生損害於公眾或他人者，為其成立要件；故如非從事業務之人
    ，而係普通人使不知情之從事業務之人登載不實事項於其業務上作成之文書，因
    刑法就此並無處罰明文，依罪刑法定原則，自無從逕依該法條論罪，是刑法第二
    百十五條之罪，應認有排斥不具業務身分之人成立間接正犯理論之適用，此觀同
    法第二百十三條與第二百十四條之關係，其意甚明（參最高法院八十八年度台上
    字第三一一六號判決要旨）；查被告乙○○僅係向生大公司承攬工程之人，並非
    以從事於記帳或會計業務之人，其提供龔、孫二人之身分證、印章等資料與生大
    公司之會計人員以核發該二人扣繳憑單並非其業務，其既非從事業務之人，自無
    從該當刑法第二百十五條之行為主體，揆諸前開最高法院判決要旨，被告當無從
    利用不知情之生大公司從事會計業務之劉家螢犯刑法第百十六條、第二百十五條
    行使業務登載文書罪，公訴人據以起訴之罪名，容有未洽，應予變更；核被告上
    開所為，應係犯刑法法第二百一十條、第二百一十六條行使偽造私文書罪、稅捐
    稽徵法第四十一條之以不正當方法逃漏稅捐罪；被告利用不知情之生大公司會計
    人員蔡家螢填製內容不實之扣繳憑單並盜用龔、孫二人之印章而用印於生大公司
    八十四年度一至十二月薪（工）資證明冊，為間接正犯；其盜用印章、印文之行
    為均為偽造私文書之一部行為，不另論罪；而其偽造私文書之低度行為為行使偽
    造私文書之高度行為所吸收，亦不再予論罪；又被告所犯行使偽造私文書罪與以
    不正當方法逃漏稅捐罪間有方法結果之牽連關係，應從一重之以不正當方法逃漏
    稅捐罪論處。爰審酌被告犯罪之動機、目的、手段，犯罪所生之損害，及其犯罪
    後坦承犯行，且已向財政部南區國稅局說明上情並註銷龔、孫二人之薪資所得申
    報，並將該筆所得四十四萬四千元重行併入被告於八十四年度之綜合所得內而向
    國稅局補繳納欠稅三萬五千五百零一元、罰鍰一萬三千一百元完峻等情，有財政
    部台灣省南區國稅局乙○○八十四年度綜合所得稅核定通知書一紙、八十七年度
    綜所字第一六七一二八號處分書一紙在卷可佐等一切情狀，量處如主文所示之刑
    。又被告前未曾受有期徒刑以上刑之宣告，因一時失慮，偶罹刑典，事後亦已坦
    承犯行，深具悔意，經此刑之宣告後，應知警惕而無再犯之虞，本院因認暫不執
    行其刑為當，予以宣告緩刑五年，用啟自新。
三、據上論斷，應依刑事訴訟法第二百九十九條第一項前段、第三百條，稅捐稽徵法
    第四十一條，刑法第十一條前段、第二百一十條、第二百十六條、第五十五條、
    第七十四條第一款，判決如主文。
本案經檢察官游悅晨到庭執行職務。
中    華    民    國      八十九      年      七      月    三十一    日
                                      臺灣嘉義地方法院刑事第一庭
                                          法  官  黃國益
右正本證明與原本無異。
如不服本判決，應於判決送達後十日內，向本院提出上訴狀。
                                          書記官  蔡金保
中    華    民    國      八十九      年      八      月      五      日


司法院資訊處製作；財團法人民間司法改革基金會備份。
